臺灣高雄地方法院民事判決　　　　　　　95年度訴字第3291號
原　　　告　丙○○
訴訟代理人　紀錦隆律師
　　　　　　郭寶蓮律師
被　　　告　丁○○
　　　　　　高雄汽車客運有限公司
法定代理人　乙○○
共　　　同
訴訟代理人　洪士宏律師
　　　　　　林易玫律師
上當事人間損害賠償事件，原告提起刑事附帶民事訴訟（本院95
年度交簡附民字第68號），經本院刑事庭移送前來，本院於民國
96年12月13日言詞辯論終結，判決如下：
    主      文
被告應連帶給付原告新臺幣貳佰玖拾伍萬零捌佰捌拾參元，及自
民國九十五年八月八日起至清償日止，按週年利率百分之五計算
之利息。
原告其餘之訴駁回。
訴訟費用由被告連帶負擔十分之六，餘由原告負擔。
本判決於原告以新臺幣玖拾捌萬參仟元為被告供擔保後，得假執
行；但被告如以新臺幣貳佰玖拾伍萬零捌佰捌拾參元為原告預供
擔保後，得免為假執行。
原告其餘假執行之聲請駁回。
    事實及理由
壹、程序部分：
    按訴狀送達後，原告不得將原訴變更或追加他訴，但擴張或
    減縮應受判決事項之聲明者，不在此限，民事訴訟法第255
    條第1 項第3 款定有明文。查原告起訴時，原聲明被告應給
    付原告醫療費用為新臺幣（下同）136,007 元、看護費用為
    122 ,000 元 、車資收據（後訴之聲明改稱交通費用）69,5
    00元、障害1,200,000 元、財損部分50,000元、修復手術（
    後訴之聲明改稱修復費用）350, 000、減少收入損失（後訴
    之聲明變更改稱減少勞動能力）3,000,000 元、將來藥費20
    0,000 元及精神慰撫金300,000 元，前述金額共計為5,427,
    507 元；嗣於訴訟審理中，變更醫療費用為43,404元，看護
    費用102,000 元，財損部分43,995元，交通費用不再請求，
    變更之後總金額共計為5,239,399 元，揆諸前揭規定，其訴
    之變更應予准許，先予敘明。
貳、實體部分：
一、本件原告起訴主張為如下之主張，並聲明求為判決：(一)被告
    應連帶給付原告5, 239,399元，暨自起訴狀繕本送達翌日起
    ，按週年利率5 ％計算之利息；(二)原告願供擔保，請准宣告
    假執行。
（一）被告丁○○原係被告高雄汽車客運股份有限公司（以下簡
      稱高雄客運）之司機，於94年4 月29日10時許，駕駛被告
      高雄客運所有，車號FZ-689號之大客車，沿高雄市○○區
      ○○路由北向南方向行駛而執行駕駛職務時，行經南華路
      與建國二路路口，準備右轉進入建國二路時，適原告駕駛
      車號KK6- 689號重型機車沿南華路由北往南行至該處等紅
      燈，被告丁○○本應注意兩車併行之間距，並隨時採取必
      要之安全措施，且轉彎車應讓直行車先行，而當時天候晴
      朗、光線充足、路面乾燥、無缺陷及障礙物，亦無不能注
      意之情事，竟疏未注意，不慎撞及原告所駕駛之上開重型
      機車，致原告人車倒地，原告受有左側腳第2 、3 趾開放
      性骨折、左側腳踝開放性脫手套式傷口，左側腳第1 趾骨
      脫臼，左足肌腱斷裂及皮瓣損傷之傷害，以致無法蹲下，
      左下肢存有顯著運動障礙，終止醫療，無法復原。
（二）原告因上開傷害，共計支出醫療費用136,007 元，因其中
      保險理賠金已支付92,603元，故實際損害之部分為43,404
      元；另亦因上開傷害，使原告需他人全日照顧，其中在原
      告住院期間之94年4 月29日至同年5 月16日，係由原告之
      親屬郭玉春看護，在出院後之3 個月期間，則係僱用他人
      看護，以1 日2,000 元計算，並扣除保險理賠所支付18,0
      00元後，原告尚支出198,000 元而受有財產上之損害。另
      本件車禍使原告之機車毀損，共計支出修復費用43,995元
      ；且因原告所受傷勢嚴重，且左下肢存有顯著運動障礙，
      無法復原，故除精神上受有極大之痛苦外，堪認勞動力亦
      已有減損，且將來有復健及持續治療之必要，估計尚應支
      出修復費用及將來藥費合計為454,000 元，並減損勞動力
      達3,000,000 元，被告丁○○亦應賠償原告之精神慰撫金
      1,500,000 元。上開原告所損失及可得請求之金額，合計
      為5,239,399 元。
（三）又被告高雄客運為被告丁○○之僱用人，受僱人即被告丁
      ○○既因執行職務，不法侵害原告權利，依法自應由被告
      高雄客運與被告丁○○負連帶賠償責任。
（四）綜上，爰依共同侵權行為之法律關係，請求判決如上開訴
      之聲明所示。
三、被告則以下開情詞置辯，並聲明求為判決：
    (一)原告之訴駁回；(二)如被告受不利判決，其願供擔保以免執
      行。
（一）被告丁○○駕駛上揭大客車於前開時間行經本件車禍發生
      之路口，在右轉時已善盡注意之義務並減速慢行，若非原
      告在上述時、地騎乘前開機車於直行之際車行速度過快，
      且疏為注意車前狀況，並保持兩車併行間距，當不致與被
      告丁○○所駕駛上開大客車後輪發生撞擊，堪認原告就本
      件損害之發生，亦有過失存在，且應負擔40％之過失，自
      不得由被告負全部損害賠償責任。
（二）原告所提出之請求金額，除必要之醫療費用以及住院時期
      之看護費用外，其他包括診斷證書費用、超等病房費用，
      以及自行購買之藥品部分，因均非屬必要費用，故均無理
      由。又上開必要之醫療費用及看護費用，原告均已受領保
      險給付，依強制汽車責任保險法第30條之規定，原告之損
      害已獲補償，自不得再予請求。
（三）至原告所主張之機車財產損失部分，因機車損壞並非被告
      丁○○過失傷害罪所保護之客體，故不能在附帶民事訴訟
      中提起，原告此部分之主張，在本件亦屬無據。
（四）另就原告所主張勞動力減損而減少收入之部分，因原告現
      為學生，毫無收入，故應無收入減少之可能；況由高雄醫
      學大學附設醫院之函文所示，如原告日後從事其所學之科
      目而擔任醫院放射師，其薪資不因此車禍事件所造成之傷
      害而有所影響，益徵原告此部分之主張應無理由；亦不能
      僅以勞工殘廢給付標準表所示之標準，作為認定原告確實
      減少勞動力38.45 ％。
（五）再就原告所請求之修復手術及將來藥費454,000 元之部分
      ，因原告就本件車禍所受之傷害已經確定，在所受部分傷
      害已無法復原之情形下，應無需再為追蹤治療；原告並無
      法立證證明有再實施修復手術之必要，以及日後仍有因本
      件車禍而需支出藥費之可能，其此部分之請求，亦乏依據
      。另原告請求高達150萬元之精神慰撫金，亦屬過高。
（六）原告既已領取460,103 元之強制汽車責任險之給付，客觀
      上其所受之損害應已受賠償，況扣除被告等所不爭執之醫
      藥費用92,603元、看護費用18,000元及交通費用69,500元
      ，尚餘280,000 元，自應由原告之其餘請求予以扣除。
四、兩造不爭執事項：
（一）被告丁○○駕駛上開車輛於94年4 月29日10時許，行經高
      雄市○○路與建國二路路口，因過失而與原告所騎乘之前
      述機車發生車禍，並造成原告受有上開傷害；被告丁○○
      亦因本件車禍而犯業務過失傷害罪，經本院以95年度交簡
      上字第195 號判決（以下簡稱系爭刑事案件）有期徒刑5
      月確定。
（二）原告因本件車禍而受領了汽機車第三人責任保險之保險金
      460, 103元。
（三）被告高雄客運與被告丁○○之間，在本件車禍發生之時，
      有僱傭契約之關係。
五、兩造爭執事項：
（一）原告對於本件交通事故，是否與有過失？如原告就本件車
      禍亦有過失，其過失比例若干？
（二）原告請求被告賠償之各項金額是否有據？
六、本院判斷：
（一）原告對於本件交通事故，是否與有過失？如原告就本件車
      禍亦有過失，其過失比例若干？
    (一)按汽車行駛時，駕駛人應注意車前狀況及兩車併行之間隔
      ，並隨時採取必要之安全措施。另汽車在同向二車道以上
      之道路（車道數計算，不含車種專用車道、機車優先道及
      慢車道），除應依標誌或標線之指示行駛外，變換車道時
      ，應讓直行車先行，並注意安全距離。且汽車行駛至交岔
      路口，轉彎車應讓直行車先行。道路交通安全規則第94條
      第3 項、第98條第1 項第6 款、第102 條第1 項第7 款分
      別定有明文。
    (二)查本件車禍發生之時，被告丁○○係駕駛上揭大客車，自
      高雄市○○區○○路由北向南方向行駛，行經南華路與建
      國二路路口，準備右轉進入建國二路時，方與原告所騎乘
      之機車發生碰撞而發生本件事故，由卷附之道路交通事故
      現場圖以觀（臺灣高雄地方法院檢察署95年度偵字第1037
      號偵查卷宗第12頁），被告丁○○所駕駛之上開大客車，
      係車右前輪與原告所駕駛之上開機車之車頭發生碰撞，由
      兩車碰撞之位置均係位於各自車輛之前方以觀，堪認兩造
      行經該路口之時點應係約略相同，則揆諸上開規定，此時
      被告丁○○所駕駛之前開車輛，既係欲右轉，自應禮讓由
      欲繼續直行之原告先行；況被告丁○○於本院刑事庭審理
      系爭刑事案件時，亦自承：大客車轉彎時即有死角等語，
      有本院95年度交簡上字第195 號刑事判決1 份在卷可稽（
      見本院卷第50頁），被告丁○○既知悉大客車於轉彎時將
      產生視覺之死角，自應放緩車速，再次確定有無直行車、
      已無來車及無可能與他車發生擦撞之情事，方繼續轉彎行
      使，苟被告丁○○當時確有放緩車速，並注意及當時亦駕
      駛機車行經該處而欲繼續直行之原告，當不致發生本件車
      禍。綜上足認本件車禍之發生，應係被告丁○○本應注意
      ，惟未隨時注意車前狀況及兩車併行之間隔是否為安全距
      離，並隨時採取必要之安全措施，且未讓直行之原告先行
      ，貿然右轉方發生本件車禍。又本件車禍發生之時，天氣
      狀況晴，光線充足且地上無坑洞、積水等有害駕駛之狀況
      ，此有道路交通事故調查報告表在卷可證（臺灣高雄地方
      法院檢察署95年度偵字第1037號偵查卷宗第13頁），應屬
      能注意而無不能注意之情事，被告丁○○竟仍未注意，其
      就本件車禍之發生，自有過失。
    (三)被告等雖均抗辯原告於案發時行經該路口時，車速過快，
      同時亦未注意車前狀況發導致本件車禍之發生，故就此車
      禍之發生，亦與有過失云云。惟按當事人主張有利於己之
      事實者，就其事實有舉證之責，此為民事訴訟法第277 條
      前段所明定。查原告已於案發後接受警員訊問時，表示案
      發時其係剛起步，有訪談紀錄1 份在卷可證（臺灣高雄地
      方法院檢察署95年度偵字第1037號偵查卷宗第16頁），則
      被告等辯稱當時原告車速過快，且未注意車前狀況乙節，
      自應就此負舉證之責。而經本院審閱上開卷附之道路交通
      事故現場圖，現場並未留有足資辯別原告當時車速之剎車
      痕等，在原告並未舉證證明原告當時確有車速過快，以及
      未注意車前狀況之情形下，被告此部分之抗辯，尚屬無據
      。
    (四)況本件經送請高雄市政府交通局車輛行車事故鑑定委員會
      進行鑑定之結果，亦定被告丁○○駕駛FZ -769 號營業用
      大客車轉彎未讓直行車先行，為肇事原告，原告則無肇事
      因素，有高雄市政府交通局車輛行車事故鑑定委員會96年
      3 月26日高市車鑑字第0960001082號函及隨函附送之鑑定
      意見書在卷可證（見本院卷第136 頁至第137 頁），益徵
      被告等所辯原告就本件車禍與有過失，為無理由，被告丁
      ○○應就本件車禍事故，負全部之過失責任。且其過失，
      與原告所受有之上開傷害部分，自有因果關係。
（二）原告請求被告賠償之各項金額是否有據？
    (一)按因故意或過失，不法侵害他人之權利者，負損害賠償責
      任；且汽車、機車或其他非依軌道行駛之動力車輛，在使
      用中加損害於他人者，駕駛人應賠償因此所生之損害；受
      僱人因執行職務，不法侵害他人之權利者，由僱用人與行
      為人連帶負損害賠償責任。但選任受僱人及監督其職務之
      執行已盡相當之注意或縱加以相當之注意而仍不免發生損
      害者，僱用人不負賠償責任；不法侵害他人之身體或健康
      者，對於被害人因此喪失或減少勞動能力，或增加生活上
      之需要時，應負損害賠償責任；又不法侵害他人之身體、
      健康、名譽、自由、信用、隱私、貞操或不法侵害其他人
      格法益而情節重大者，被害人雖非財產上之損害，亦得請
      求賠償相當之金額；不法毀損他人之物者，被害人得請求
      賠償其物因毀損所減少之價額，於民法第184 條第1 項前
      段、第191 條之2 前段、第188 條第1 項、第193 條第1
      項、第195 條第1 項前段、第196 條分別定有明文。被告
      丁○○就本件車禍之發生，既應負全部之過失，並造成原
      告受有上述之傷害，已如上述，而被告高雄客運於本件車
      禍發生之時，係為被告丁○○之僱用人，依上開條文之規
      定，自應與被告丁○○就原告因本件車禍所受之損害，負
      連帶賠償責任。茲就原告所請求之各項金額是否有據，判
      斷如下：
    1.醫療費用43,404元部分：
    原告主張其因本件車禍，共計支出醫療費用136,007 元乙
      節，固據原告所提出私立高雄醫學大學附設中和紀念醫院
      （下稱高醫醫院）、華濟醫院、營新醫院之醫療單據、寶
      德藥局單據等為證，並主張於扣除保險給付92,603元後，
      被告尚應給付原告43,404元。惟查，原告所提出之高醫醫
      院單據中超等病房費合計47,600元之部分，雖原告主張係
      因避免感染而有其必要性，惟據本院函詢高醫醫院之結果
      ，據高醫醫院函覆稱：住院病房等級造成傷口感染比重無
      法評估，住普通病房傷口感染機率心住超等病房應無顯著
      增加之統計學之意義等語，此有高醫醫院於96年5 月25日
      高醫附行字第0960001479號函及高醫附行字第0960003486
      號函在卷可稽（見本院卷第182 、269 頁），則原告就超
      等病房費用47,600元之請求部分，難認有必要。
    另就原告上開寶德藥局之61,890元單據，以及上開各單據
      中之證明書費用部分；其中證明書費用之部分，應係僅為
      原告為本件訴訟之請求而所衍生之費用，並非導因於被告
      之侵權行為所生，故此部分之費用，自不得予以請求。再
      者，就寶德藥局單據61,890元，其中包括有紗布、棉棒、
      3M美容膠、皮復健乳膏、喜療妥乳膏、舒痕凝膠、修復霜
      、維斯本鈣等品項，本院審酌認為由於原告受傷面積廣大
      且深，有傷口照片及診斷證明書在卷可稽（見本院卷第16
      5 、166 頁），客觀上自需有紗布、棉棒、3M美容膠等醫
      療物品以供清創及覆蓋傷口避免感染，是些醫療費用之支
      出應屬必要費用；又因傷口有感染之虞，因此使用消炎藥
      膏亦有其醫療之必要性存在。又皮復健乳膏及喜療妥乳膏
      之部分，依據上述高醫大附設醫院之高醫附行字第096000
      3486號函表示：「傷口使用之局部護膚產品可適用，但非
      必要不行，一般皮膚潤膚產品亦可。」是以據高醫大該函
      所述，原告之傷口既可使用一般皮膚潤膚產品，皮復健乳
      膏單價200 元，喜療妥乳膏單價300 元，應屬合理價格之
      一般皮膚潤膚產品，本院斟酌原告傷口之嚴重程度，認為
      此部分應屬必要費用。至舒痕凝膠、修復霜、維斯本鈣之
      部分，依高醫醫院所發前述函表示，難認其為醫療之必要
      費用及以一般皮膚潤膚產品，故原告該部分支出不應由被
      告負擔。
    綜上，依原告所提出之單據核算（下列單據附於95年度交
      簡附民字68號卷第12至42頁），就其所支出自行負擔之醫
      療費用中，高醫大附設醫院支出之單據總金額為69,193元
      ，扣除超等病房費之47,600元及證書費用2,630 元後，高
      醫大附設醫院可請求之金額合計18,963元（計算式69,193
      －47,600－2,630 ＝18,963）；華濟醫院單據金額為1,20
      0 元，扣除證書費370 元，故原告可請求之金額為830 元
      （計算式：1,200 －370 ＝830） ；營新醫院之單據部分
      則為3,210 元，客觀上均應屬原告本件所受傷害之必要醫
      療費用；另寶德藥局之前開單據，扣除上述原告無法證明
      為必要支出之藥品（即舒痕凝膠、修復霜、維斯本鈣）部
      分之50,450元後，原告得請求金額應該為11,440元（計算
      式：61,890－50,450＝11,440）；上述金額總額為34,443
      元（計算式：18,963＋830 ＋3,210 ＋11,440＝34,443）
      。因原告已受醫療費用保險給付92,603元（見本院卷第12
      8 頁），因此該部分原告之損失已受完全填補，原告自不
      得再向被告主張醫療費用之賠償。
    2.看護費用198,000元之部分：
    原告主張被告應給付住院期間看護費用36,000元，以及出
      院期間看護費用180,000 元，扣除保險已給付之18,000元
      ，共計支出198,000 元之部分。雖被告僅願支付原告住院
      期間即94年4 月29日至同年5 月16日止共18日，由郭玉春
      進行，每日以1,000 元計，共18,000元之看護費用，惟查
      ，原告因本件車禍，於住院其間及出院後，因有石膏固定
      左下肢，生活無法完全自理，需人看護約3 個月乙節，有
      高醫醫院96年5 月25日高醫附行字第0960001479號函在卷
      可稽，是以除被告等所不否認之住院期間，需人看護外，
      原告於出院後，尚有需他人照顧看護之必要。至高醫醫院
      雖尚另函稱：植皮手術期間，左足須上石膏固定約2 星期
      ，須他人輔助照顧等語（見本院卷第269 頁），惟該函既
      僅稱於「植皮」期間，則尚無排斥前函所稱出院後3 個月
      仍需他人看護照顧之事實。
    依原告所提出之看護單據所示，原告實際所支付之看護費
      用，僅有住院期間由郭玉春於原告住院期間18天，每日2,
      000 元計之單據（見本院95年度交簡附民字第68號卷第43
      頁），共36,000元（計算式：2,000 ×18＝36,000）；以
      及原告出院後自95年5 月17日至95年6 月27日止共42日，
      原告出院在校上課，因必須坐輪椅行動而委由原告同學甲
      ○○照護原告所支出之費用（見本院95年度交簡附民字第
      68號卷第44頁），每日以2,000 元計，共84,000元（計算
      式：2,000 ×42＝84,000），本院審酌認為，原告於住院
      期間，由郭玉春看護之部分，因原告於當時係足部受傷，
      且有以石膏予以固定，故有日夜看護之必要。依現行高雄
      市醫院看護工之費用，每日照顧費用12小時為1,000 元，
      而24小時為2,000 元，此有高雄市醫院看謢工職業工會函
      在卷可證（本院卷第99頁），故原告住院期間之18日，共
      計支出之日夜看謢費用，每日2,000 元，合計36,000元，
      應屬合理有據。至於原告出院後自95年5 月17日至95年6
      月27日止共42日，雖依上開所述，仍有看護之必要，然此
      委由甲○○照顧之部分，因據原告所提出之單據所載，已
      明確載明係在原告出院上課之時所支付之看謢費用，則客
      觀上應係屬12小時之看護，依上開高雄市醫院看謢工職業
      工會函所示，每日僅能以1,000 計算，故應僅可請求42,
      000 元。
    雖被告抗辯稱郭玉春及甲○○未具有看護工之資格，應不
      能請求如此高額之費用，惟以12小時之看護，僅收取1,00
      0 元以觀，折算每小時僅約為83元，勞務單價非高，本院
      認縱未接受專業看護工之訓練，此勞務對價尚稱合理，被
      告此部分之抗辯，尚屬無理。
    至原告其餘看護費用之請求，因為再提出其他之單據可供
      本院參酌，故原告除上開已提出單據證明確有看護費用之
      支付，且有必要者之78,000元外（計算式：36,000＋42,
      000 ＝78,000），其部看護費用之，尚屬無據。又因原告
      已受領看護費用之保領給付18,000元，有龍平安產物保險
      股份有限公司96年2 月26日（96）龍平安高賠字第0004號
      函在卷可證（見本院卷第128 頁），故在扣除保險給付後
      ，原告尚可請求之部分，應僅餘60,000元。
    3.財損43,995元之部分：
      原告本主張被告因本院車禍，其所有之車輛受有損害，被
      告尚應給付財損43,995元，並提出啟成車業有限公司之統
      一發票在卷（見本院95年度交簡附民字68號卷第43-1頁）
      。因本案原為原告於被告丁○○因本件車禍而涉犯業務過
      失傷害罪之刑事案件審理期間，提起附帶民事訴訟，又本
      件被告丁○○經臺灣高雄地方法院檢察署檢察官起訴及本
      院判處罪刑者，既僅為「業務過失傷害」，不及於「毀損
      」（按因過失毀損，刑法無處罰明文），顯見原告機車毀
      損部分，非屬被告丁○○犯「過失傷害」罪所受侵害之客
      體，原告本即不得依刑事附帶民事訴訟程序，請求上訴人
      連帶賠償該機車修理費之損害（最高法院81年台上字第15
      37號判決意旨參照）；原告復未於本院審理期間，為訴之
      追加，故原告此部分之請求，於本件自無理由。
    4.修復費用25萬4 千元以及將來藥費20萬元之部分：
      原告雖復主張腳部因本事故受有嚴重損害，外觀亦嚴重變
      形，若不做人工韌帶與補肉手術，影響日後行動功能，將
      持續復健，故請求修復費用25萬4 千元及將來藥費20萬元
      。惟經本院受原告之請求，向高醫醫院函詢之結果，高醫
      醫院函覆稱：無法估算可能必要之醫療行為項目或費用等
      語，有該院96年11月9 日高醫附行字第0960003486號函在
      卷可稽（見本院卷第269 頁）；況參高醫醫院所出具之診
      斷證明書所示：原告因本件車禍，肌腱斷裂及皮瓣損傷，
      以致無法蹲下，左下肢存有顯著運動障礙，終止醫療無法
      治療等語（見本院卷第166 頁），在原告未再立證證明其
      所主張將來藥費及修復費用之支出有其必要及費用明細之
      情形下，本院認為原告此部分請求並無理由。
    5.精神慰撫金150 萬元之部分：
    末按不法侵害他人之身體、健康、名譽、自由、信用、隱
      私、貞操，或不法侵害其他人格法益而情節重大者，被害
      人雖非財產上之損害，亦得請求賠償相當之金額，民法第
      19 5條第1 項前段亦有明文。又慰藉金之賠償須以人格遭
      遇侵害，使精神上受有痛苦為必要，其核給之標準固與財
      產上損害之計算不同，然非不可斟酌雙方身分資力與加害
      程度，及其他各種情形核定相當之數額（最高法院51年台
      上字第223 號判例意旨參照）。
    經查，原告正值成年之際，即因本件車禍致左下肢殘障，
      有原告所提之身心障礙手冊、及高醫大附設醫院診斷證明
      書附卷可稽，且就因本件車禍所受有肌腱斷裂及皮瓣損傷
      ，以致無法蹲下，左下肢存有顯著運動障礙之部分，已無
      法治療，亦無法回復原狀，已如上述，並有高醫醫院96年
      8 月23日高醫附行字第0960002597號函在卷可佐（見本院
      卷第232 頁），此一殘障非但對其生活肇致莫大不便，對
      於原告將來事業及家庭等方面之追求，影響甚鉅，被告所
      造成原告肉體及精神上之痛苦非微。再衡以原告目前係學
      生身分，名下並無財產；被告高雄客運資本額為1,027,00
      0,000 元，有經濟部商業司公司登記資料（本院卷第15頁
      ）在卷可稽。爰審酌兩造教育程度、經濟狀況、社會地位
      、損害程度等一切情狀，認為被告賠償原告80萬元之非財
      產上損害為適當，至原告逾此部分之主張，為無理由。
    6.減少勞動能力減損300 萬元之部分：
    經本院函詢高醫醫院之結果，該院函覆稱原告因本件車禍
      ，勞動力已有減損，依勞工保險殘廢給付標準表所示，約
      減少勞動能力38.45 ％，有高醫醫院95年12月4 日高醫附
      秘字第0950004044號函在卷可憑（見本院卷第94頁）；本
      院再參酌認原告既因本件車禍，而受有上開傷害，且經治
      療之結果，仍無法蹲下，並存有運動障礙，復無法治療，
      已如前述，在原告既於日後存有永久性之運動障礙，且無
      法正常採取蹲姿之情形下，對其日後之工作，顯有不良且
      程度非輕之影響，是以在參酌上開高醫醫院所為之認定後
      ，認原告因本件車禍而導致勞動力減損達38.45 ％之事實
      ，已堪認定。雖被告抗辯稱以原告現為學生，並無任何勞
      動力減損之問題，且依高醫醫院函所示，原告日後若從事
      其現所攻讀之科系，擔任放射師，日後高醫醫院並不會以
      原告有上開傷害而降低薪資，固無損害云云，然原告之勞
      動能力既有減損，已如上述，在勞動力作為勞動薪資之對
      價概念下，客觀上即存有一定勞動對價之損害，不能僅以
      日後可能擔任放射師，且亦可能偶有薪資不遭折扣之情事
      ，據此否認原告確受有勞動力減損之損害，被告等人此部
      分之抗辯，自無理由。
    雖原告主張以擔任放射師，每月4 萬元，或以大學畢業生
      每月起薪25,000元，作為其勞動力減損之計算基準。惟本
      院認原告現既無工作可作為計算勞動力對價減損之參考，
      自應另覓一客觀之勞動力減損計算基準；在現今多有職業
      與專長未必符合之社會現況下，原告僅以其現攻讀放射相
      關科系，即認應以現今放射師之薪資，作為損害之計算標
      準，尚嫌速斷；又原告主張應以現今大學畢業生每月起薪
      25,000元，作為計算標準之部分，查原告現為高雄醫學大
      學學生乙節，有原告之學生證1 份在卷可稽；另由92年至
      95年之大學學歷初任人員，工業及服務業別之平均薪資為
      26,096元、26 ,443 元、26,006元及26,700元，又該統計
      資料因行業別差異所得之最低金額為22,976元，最高為30
      ,674 元 ，此有行政院勞工委員會統計資料庫之統計資料
      在卷供參，由以上大學學歷初任人員之薪資予以計算之結
      果，堪認原告主張以25,000元作為計算基準，應屬合理；
      依前述原告所受勞動能力減損比率為38.45 ％，故原告所
      受勞動能力減損，年損害額為115,350 元（計算式：25,0
      00×38.45 ％×12＝115,350） ；原告現今21歲，為就讀
      大學2 年級學生，有上開學生證在卷可稽，以其大學畢業
      ，並待服役至服完2 年兵役之25歲起算，計至勞動基準法
      所定可強制退休之年滿60歲為止，尚有35年工作期間。依
      霍夫曼計算法扣除中間利息後，所得請求減少勞動能力損
      害為2,370,883 元【計算式：115,350 ×20.00000000 （
      35年霍夫曼係數）＝2,370,883 元（小數點以下四捨五入
      ）】，因此上開金額為被告應賠償原告勞動能力減損之損
      害賠償。
    綜上所述，原告主張因本件車禍而致勞動力減損所受有之
      損害，於2,370,883 元之範圍內為有理由，逾此範圍之部
      分，應屬無據。
    (二)綜前所述，被告丁○○因本件車禍，造成原告受有看護費
      用60,000元、精神慰撫金80萬元、減少勞動能力2,370,88
      3 元，合計為3,230,883 元之損害尚未受償（計算式：60
      ,000 ＋800,000＋2,370,883 ＝3,230, 883），依法自應
      予以賠償。又因原告已受殘廢給付保險金28萬元之給付，
      有上揭龍平安產物保險股份有限公司函在卷可證（見本院
      卷第128 頁），故此部分之金額應予扣除，是於扣除後，
      被告丁○○應賠償予原告之金額應為2,950,883 元。而被
      告高雄客運於本件車禍發生之時，為被告丁○○之雇主，
      且被告丁○○係因於執行職務之過程中，而不法侵害原告
      之權利，依上開條文之規定，自應與被告丁○○負連帶賠
      償責任。
七、綜上所述，原告依侵權行為之法律關係，請求被告連帶給付
    原告2,950,883 元，及自95年8 月8 日（即刑事附帶民事起
    訴狀繕本最後送達翌日）起至清償日止，按年息5 ％計算之
    利息，洵屬正當，應予准許；至其逾此範圍之請求，即非有
    據，應予駁回。
八、又兩造均陳明願供擔保，請准宣告假執行及免為假執行，經
    核就原告勝訴之部分，均無不合，爰分別酌定相當之金額准
    許之。至原告敗訴之部分，因其假執行之聲請即失所附麗，
    自應一併予以駁回。
九、本件事證已臻明確，兩造其餘主張、抗辯及所用之攻擊、防
    禦方法，核與本判決之結果不生影響，爰不一一論述，附此
    敘明。
據上論結，原告之訴為一部有理由，一部無理由，依民事訴訟法
第79條、第85條第2 項、第390 條第2 項、第392 條第2 項，判
決如主文。
中　　華　　民　　國　　96　　年　  12　　月　  27　　日
                  民事鳳山分庭法　官　李怡諄
正本係照原本作成。
如不服本判決，應於送達後20日內，向本院提出上訴狀並表明上
訴理由，如於本判決宣示後送達前提起上訴者，應於判決送達後
10日內補提上訴理由書（須附繕本）。
中　　華　　民　　國　　96　　年　  12　　月　  27　　日
                              書記官　林豐富
